【裁判字號】    95,上易,738
【裁判日期】    951211
【裁判案由】    傷害
【裁判全文】
臺灣高等法院高雄分院刑事判決         95年度上易字第738號
上  訴  人  臺灣高雄地方法院檢察署檢察官
被      告  甲○○
上列上訴人因被告傷害案件，不服臺灣高雄地方法院95年度簡上
字第727 號中華民國95年8 月11日第一審判決（起訴案號：臺灣
高雄地方法院檢察署95年度偵字第1182號），提起上訴，本院判
決如下：
    主  文
原判決撤銷。
甲○○傷害人之身體，處有期徒刑貳月，如易科罰金，以銀元參
佰元即新臺幣玖佰元折算壹日。
    事  實
一、甲○○與乙○○（已由原審法院簡易判決處刑確定）於民國
    94年11月20日14時許，在高雄縣林園鄉○○村○○路1 巷口
    ，因乙○○向甲○○催討積欠其妻子之借款新臺幣（下同）
    500 元，引起甲○○不滿，甲○○竟基於傷害人之身體之犯
    意，徒手毆打乙○○右眼部位，致乙○○受有右眼挫傷併結
    膜下出血、右眼眶挫傷併瘀血之傷害。
二、案經乙○○訴由高雄縣政府警察局林園分局報請臺灣高雄地
    方法院檢察官偵查起訴。
    理  由
壹、證據能力部分：
一、按被告以外之人於偵查中向檢察官所為陳述，除顯有不可信
    之情況者外，得為證據；刑事訴訟法第159 條之1 第2 項定
    有明文。查本件證人乙○○、黃林美雀於檢察官偵查中具結
    後證述，並無證據顯示檢察官在偵查時有不法取供之情形，
    亦查無證據顯示上開證述有顯不可信之情況，依上開說明，
    渠等於偵查中之證言具有證據能力。
二、又被告以外之人於審判外之陳述，雖不符刑事訴訟法第159
    條之1 至之4 等4 條之規定，而經當事人於審判程序同意作
    為證據，法院審酌該言詞陳述或書面陳述作成時之情況，認
    為適當者，亦得為證據；刑事訴訟法第159 條之5 第1 項定
    有明文。查卷附之健佑醫院診斷證明書、健佑醫院函附之乙
    ○○病歷、證人乙○○、黃林美雀於警詢時之證述，雖不符
    刑事訴訟法第159 條之1 至之4 等傳聞例外之情形，惟經檢
    察官及被告於原審及本院審理時表示同意作為證據使用，且
    經本院審酌上開診斷證明書乃醫師依其專業知識，按病患實
    際就診之病歷紀錄所作成，具相當之客觀性及中立性，證人
    於警詢之證述，亦無何非法取供等情形，均認為以之作為本
    案之證據亦屬適當，依法均具有證據能力。
貳、實體部分：
一、訊據被告甲○○（下稱被告）矢口否認有傷害之犯行，辯稱
    ：沒有出手打乙○○，其提出之診斷書是虛偽的，且黃林美
    雀當時不在場云云。經查：
  (一)按證人即告訴人乙○○於偵查中，即已證稱：「我跟黃林美
    雀下棋，被告剛好來，我就跟他說，你欠我老婆500 元，怎
    麼還不還，後來他就一拳打到我的右眼睛；現場有黃林美雀
    」（偵查卷第13頁），且於原審亦證述：「我們4 個人在下
    棋，被告罵我太太，被告又打我，我人倒在地上，他打到我
    眼睛」（原審卷第46頁），互核其所述遭被告打傷眼睛之情
    節，前後相符。參以爭執發生當時在場之證人黃林美雀，於
    偵查中證稱：「被告一進來就一直大聲譙乙○○，為了乙○
    ○老婆500 元的錢起衝突，被告一直在譙乙○○，後來兩人
    就吵起來，被告之後就出手打乙○○，乙○○就倒地，我就
    趕緊去扶乙○○，這時候一轉身，就看到被告受傷流血」（
    偵查卷第19頁），亦與乙○○證述之情節大致合，足認被
    告與告訴人乙○○當時因債務問題發生爭吵後，被告確有出
    手毆打告訴人乙○○無訛。
  (二)又告訴人乙○○因遭被告對其毆打結果，確實受有右眼挫傷
    併結膜下出血、右眼眶挫傷併瘀血之傷害，亦有健佑醫院之
    診斷證明書（附於警卷第11頁）可稽。雖該診斷證明書係乙
    ○○於94年12月7 日到院急診時所開立，與本案發生時間即
    94年11月20日，兩者間隔業已超過半個月，惟依證人乙○○
    於原審證述：「我被打後，先去藥房拿藥吃，不能開立診斷
    證明書，後來於94年12月7 日再去健佑醫院看，然後於當天
    開立診斷證明書」（原審卷第47頁），核其所述之就醫過程
    ，與國人未必均至醫療院所由專業醫師處理，亦有另至藥房
    自行買藥治療之就醫習慣，尚屬合，並非完全不合情理。
    何況，經原審向健佑醫院調取乙○○就醫相關病例資料結果
    ，其於94年12月7 日急診後之94年12月16日，告訴人乙○○
    尚有因眼挫傷而就診之紀錄（原審卷第38頁），且經核出具
    診斷證明書之醫師，與填載病歷資料之醫師，二者均同為黃
    昭榮醫師，故不能僅因健佑醫院對於急診病歷，有疏未完善
    管理而要求確實填載情事，即認告訴人乙○○所提出之診斷
    證明書係為不實或屬不可採信。否則，被告所提出同為急診
    而由健佑醫院出具之診斷證明書，亦將因相同理由而不可採
    ，如此，將會發生相同之人出具之書證，在判斷結果互為歧
    異之不合理現象，是被告以該診斷證明書屬於虛偽之辯解，
    即為本院所不採。
  (三)至於證人林欣生、蕭許素珍於原審雖均證稱：「有看到乙○
    ○拿酒瓶打被告，並無看到被告出手打乙○○」（原審卷第
    48、51頁），惟證人林欣生亦稱：「我和被告一起騎車要拿
    餅去給文平他們吃，被告先到，我跟著在後面到，我到時看
    到乙○○拿酒瓶打被告」；證人蕭許素珍亦稱：「因為被告
    出去很久，我去找他，我到現場時看到乙○○拿酒瓶打被告
    」（原審卷第49、51頁）；是證人林欣生、蕭許素珍就被告
    、告訴人乙○○發生爭執之期間，既非全程在場，而有未曾
    見聞之時，故尚難僅依渠等之證述，遽認被告並未下手實施
    傷害，而為其有利之認定。綜上各情，被告傷害之犯行，應
    堪認定，本件事證明確，應依法論科。
二、核被告故意傷害人之身體，所為係犯刑法第277 條第1 項之
    傷害罪。原審未詳為推求，遽認被告雖有出手攻擊告訴人乙
    ○○，惟未致其身體或健康受有傷害，而為被告無罪之諭知
    ，實有未合。檢察官上訴意旨，指摘原判決諭知無罪判決不
    當，為有理由，自應由本院將原判決撤銷改判。爰審酌被告
    僅因些微債務，遭告訴人乙○○查問後，未思理性討論，竟
    互為出手而傷害對方，其對告訴人乙○○攻擊之部位為眼睛
    ，且犯後否認犯行，狡詞卸責，並無悔意，惟念被告亦有受
    傷等一切情狀，故量處有期徒刑2 月。又被告行為後，刑法
    業於94年2 月2 日修正公布，95年7 月1 日施行，第41條第
    1 項前段關於易科罰金之規定，業經修正為：「犯最重本刑
    為5 年以下有期徒刑以下之刑之罪，而受6 個月以下有期徒
    刑或拘役之宣告者，得以新台幣1 千元、2 千元或3 千元折
    算1 日，易科罰金」。而修正前之舊法規定：「犯最重本刑
    為5 年以下有期徒刑以下之刑之罪，而受6 個月以下有期徒
    刑或拘役之宣告，因身體、教育、職業、家庭之關係或其他
    正當事由，執行顯有困難者，得以1 元以上3 元以下折算1
    日，易科罰金」；且修正前罰金罰鍰提高標準條例第2 條前
    段（現已刪除）規定，就其原定數額提高為100 倍折算1 日
    ，則被告行為時之易科罰金折算標準，應以銀元300 元折算
    1 日，經折算為新臺幣後，應以新臺幣900 元折算為1 日。
    且依最高法院95年第8 次刑事庭會議決議三(二)：易科罰金之
    折算標準及期限，新法施行後，應依新法第2 條第1 項之規
    定，適用最有利於行為人之法律；則比較修正前後之易科罰
    金折算標準結果，應以95年7 月1 日修正公布施行前之規定
    ，較有利於被告。故本件應依刑法第2 條第1 項前段，適用
    修正前刑法第41條第1 項前段規定，定其折算標準，而並諭
    知如易科罰金以銀元300 元即新臺幣900 元折算1 日。
據上論結，應依刑事訴訟法第369 條第1 項前段、第364 條、第
299 條第1 項前段、刑法第2 條第1 項前段、第277 條第1 項、
修正前之刑法第41條第1 項前段、罰金罰鍰提高標準條例第1 條
前段、第2 條，判決如主文。
本案經檢察官蔡國禎到庭執行職務。
中    華    民    國    95    年    12    月    11    日
                  刑事第五庭    審判長法  官  曾永宗
                                      法  官  任森銓
                                      法  官  王伯文
以上正本證明與原本無異。
不得上訴。
中    華    民    國    95    年    12    月    11    日
                                      書記官  張明賢
附錄本判決論罪科刑法條：
刑法第277 條第1 項
傷害人之身體或健康者，處3 年以下有期徒刑、拘役或1 千元以
下罰金。


司法院資訊處製作；財團法人民間司法改革基金會備份。
